【裁判字號】    99,交聲,1513
【裁判日期】    990608
【裁判案由】    聲明異議
【裁判全文】
臺灣高雄地方法院交通事件裁定        99年度交聲字第1513號
原處分機關  交通部公路總局高雄區監理所
異  議  人
即受處分人  甲○○
上列異議人即受處分人因違反道路交通管理處罰條例事件，對於
交通部公路總局高雄區監理所中華民國99年5 月24日所為之處分
（原處分：高監自裁字第裁80-N00000000號），聲明異議，本院
裁定如下：
    主  文
原處分撤銷。
甲○○汽車駕駛人，駕駛汽車經測試檢定酒精濃度超過規定標準
，處罰鍰新臺幣參萬玖仟伍佰元，並應吊扣小型車普通駕駛執照
拾貳個月及接受道路交通安全講習。
    理  由
一、異議意旨略以：異議人即受處分人（下稱受處分人）甲○○
    於民國98年1 月4 日凌晨0 時57許，因酒後駕駛車牌號碼RG
    -1863 號自小客車，行經高雄縣橋頭鄉台17線過埤橋路段時
    ，為警攔查開單舉發，而該違規行為，業經臺灣高雄地方法
    院檢察署檢察官以98年度偵字第6566號為緩起訴處分確定，
    受處分人並已支付新臺幣（下同）1 萬元予國庫。詎原處分
    機關就同一酒後駕車行為仍裁處罰鍰4 萬9 千5 百元，為此
    就罰鍰部分依法聲明異議，請求撤銷原處分等語。
二、按汽車駕駛人，駕駛汽車經測試檢定酒精濃度超過規定標準
    者，處1 萬5 千元以上6 萬元以下罰鍰，並當場移置保管該
    汽車及吊扣其駕駛執照1 年，並應接受道路交通安全講習，
    道路交通管理處罰條例第35條第1 項第1 款、第24條第1 項
    第2 款分別定有明文。而所謂酒精濃度超過規定之標準者，
    依道路交通安全規則第114 條第2 款之規定，係指汽車駕駛
    人飲用酒類或其他類似物後其吐氣所含酒精濃度超過每公升
    0.25毫克或血液中酒精濃度超過0.05% 以上者。經查：本件
    受處分人甲○○於上揭時、地，因酒後駕車行為，為警臨檢
    盤查，測得受處分人呼氣酒精濃度達每公升0.65毫克，依法
    開單舉發，並移送臺灣高雄地方法院檢察署檢察官偵辦，嗣
    經檢察官以受處分人觸犯刑法第185 條之3 之不能安全駕駛
    動力交通工具罪，以98年度偵字第6566號為緩起訴處分，緩
    起訴期間為1 年，並命應向國庫支付1 萬元，而受處分人已
    依指示履行上開緩起訴條件，且上開緩起訴期間於99年4 月
    21日屆滿而未經撤銷，以及受處分人上開交通違規，經原處
    分機關即交通部公路總局高雄區監理所裁決處罰鍰4 萬9 千
    5 百元，吊扣小型車普通駕駛執照12個月，並應接受道路交
    通安全講習等事實，為受處分人所不爭執，且有交通部公路
    總局高雄區監理所高監自裁字第裁80-N00000000號違反道路
    交通管理事件裁決書、舉發通知單、酒精濃度測試單各1 紙
    ，以及上開緩起訴處分書、臺灣高等法院被告前案紀錄表各
    1 份附卷可參，此部分事實均堪認定。
三、次按觸犯刑事法律之犯罪行為，除得經檢察官之起訴，並由
    法院審理後，為有罪科刑、無罪、免訴、不受理、不付審理
    之裁判外，如檢察官認該行為所涉為死刑、無期徒刑或最輕
    本刑3 年以上有期徒刑以外之罪，於參酌刑法第57條所列事
    項及公共利益之維護，認以緩起訴為適當者，得定1 年以上
    3 年以下之緩起訴期間為緩起訴處分，並同時命被告為一定
    之金錢給付，因該金錢給付係附隨於緩起訴處分之負擔，性
    質上雖非刑罰，惟就被告而言，仍不無被強制剝奪財產權之
    性質，仍屬其為犯罪所付出之代價，其於刑事訴訟程序中由
    檢察官命被告支付一定金額，乃剝奪其財產權之處罰，雖與
    刑法中罰金刑有異，無須經法院判決，應認仍屬被告犯罪，
    依刑事法律所為之處罰，而屬行政罰法第26條第1 項規定：
    「一行為同時觸犯刑事法律及違反行政法上義務規定者，依
    刑事法律處罰之」，所稱之「依刑事法律處罰之」。本件受
    處分人違反道路交通管理處罰條例第35條第1 項第1 款之酒
    後駕車違規情節甚為明確，已見上述。而本條所規定之裁處
    ，除罰鍰外，尚有吊扣駕照、移置保管車輛等處分，前者係
    對於過去違反義務行為處罰之秩序罰，後者則為對於預防將
    來再犯危險之管制罰；而對違規者科處行政秩序罰，與刑事
    制裁所欲達到保護交通安全之目的相同，是對之處以較重之
    刑事制裁已足，無重複處罰之必要。從而，本諸前揭行政罰
    法第26條第1 項本文之意旨，本件對於性質相同之金錢裁罰
    ，業經檢察官處以具有實質刑事處罰性質之緩起訴處分（並
    向國庫支付1 萬元），即不得就同一違規事實再處以相同類
    型之行政秩序罰。惟因受處分人所支付之緩起訴處分金僅有
    1 萬元，依道路交通管理處罰條例第35條第8 項規定及違反
    道路交通管理事件統一裁罰基準表之裁罰標準，本件受處分
    人經檢測其酒精濃度達每公升0.65毫克，有上開緩起訴處分
    書、酒精濃度測試單各1 份可佐，受處分人尚須補繳該等不
    足部分之罰鍰即3 萬9 千5 百元，始為適法，原處分機關逕
    以受處分人酒精濃度超過規定標準，而對其裁處罰鍰超過3
    萬9 千5 百元部分，尚有未洽。
四、綜上所述，受處分人上開酒後駕車之違規行為，依行政罰法
    第26條第1 項前段以及道路交通管理處罰條例第35條第8 項
    規定，原處分機關上開罰鍰之行政裁罰，既有未洽，本件聲
    明異議，為有理由，原處分應予撤銷，並由本院另為裁定如
    主文第2 項所示。至原處分裁處吊扣駕駛執照12個月及接受
    道路交通安全講習部分，揆諸前揭說明，既屬達成遏止酒後
    駕車之不法行為，維護道路交通用路權人之安全等行政目的
    所必要之罰鍰以外之其他種類行政罰，依行政罰法第26條第
    1 項但書之規定，該部分裁處於法並無違誤，惟原處分既經
    全部撤銷，本院自為處分時，仍一併重新諭知，併此敘明。
五、據上論斷，應依道路交通管理處罰條例第87條第2 項，道路
    交通案件處理法第20條，裁定如主文。
中    華    民    國    99    年    6     月    8     日
                        交通法庭  法  官  陳芸珮
以上正本證明與原本無異。
如不服本裁定，應於收受送達後5 日內向本院提出抗告狀。
中    華    民    國    99    年    6     月    8     日
                                  書記官  蔡淑貞

司法院資訊處製作；財團法人民間司法改革基金會備份。
